【裁判字號】    90,易,3290
【裁判日期】    901112
【裁判案由】    侵占
【裁判全文】
臺灣臺中地方法院刑事判決                          九十年度易字第三二九號
    公  訴  人  臺灣台中地方法院檢察署檢察官
    被      告  甲○○
右列被告因侵占案件，經檢察官聲請簡易判決處刑（九十年度偵字第一三五五五號）
，本院沙鹿簡易庭認本件不宜以簡易判決處判，簽移本院刑事庭改用通常程序審理，
本院判決如左：
    主  文
甲○○意圖為自己不法之所有，而侵占對於業務上所持有之物，處有期徒刑拾月。緩
刑參年。
    事  實
一、甲○○係址設台中縣大甲鎮○○路○段五九四號「林發農產企業有限公司」（下
    稱林發公司）負責人，其於民國（下同）八十九年十一月三十日，代表林發公司
    以動產擔保交易附條件買賣之方式，向福灣企業股份有限公司（下稱福灣公司）
    購買車牌號碼六Ｌ─二五一五號自用小貨車乙輛，並約定總價款為新台幣（下同
    ）四十八萬五千五百一十七元，頭期款為四萬五千元，餘款分二十四期支付，第
    一期至第二十三期應自八十九年十二月三十日起至九十一年十月三十日止，於每
    月三十日支付一萬一千二百二十九元，第二十四期應於九十一年十一月三十日支
    付十八萬二千二百五十元，於未繳清價金前僅得占有使用該貨車，該車所有權仍
    為福灣公司所有，且該車應經常停放在林發公司登記住址即台中縣大甲鎮○○路
    ○段五九四號。甲○○為從事業務之人，其因執行林發公司業務關係而持有上開
    貨車，並於替公司送貨時使用，詎林發公司自九十年一月（即第二期）起即未再
    繳交分期款，甲○○並於九十年二、三月間，意圖為自己不法之所有，將上開貨
    車變易持有為所有，予以侵占入己，復委託其父林清家將該車駛至苗栗縣公館鄉
    ○○村○○路八十三號租賃處停放，供其父使用。福灣公司幾經催討，始發現林
    發公司已人去樓空，後經委託找車公司於九十年五月六日上午十一時四十五分許
    ，在苗栗縣公館鄉○○村○○路八十三號前尋回上開汽車，始查悉上情。
二、案經福灣公司訴請臺灣臺中地方法院檢察署檢察官聲請簡易判決處刑，本院沙鹿
    簡易庭認本件不宜以簡易判決處判，簽移本院刑事庭改用通常程序審理。
    理  由
一、訊據被告甲○○固坦承代表林發公司向告訴人福灣公司以動產擔保附條件買賣之
    方式購買貨車及自第二期即未繼續繳款之事實，惟矢口否認有何侵占之犯行，辯
    稱：因經濟不景氣，林發公司於九十年一月間關閉，伊外出找工作，怕貨車放在
    大甲住處會被偷，所以才請伊父親將貨車開到苗栗公館租處停放，並無侵占貨車
    之意思云云。經查：
（一）被告代表林發公司以動產擔保附條件買賣之方式，向福灣公司購買車牌號碼六
      Ｌ─二五一五號自用小貨車乙輛，並約定總價款為四十八萬五千五百一十七元
      ，頭期款為四萬五千元，餘款分二十四期支付，第一期至第二十三期應自八十
      九年十二月三十日起至九十一年十月三十日止，於每月三十日支付一萬一千二
      百二十九元，第二十四期應於九十一年十一月三十日支付十八萬二千二百五十
      元，於未繳清價金前僅得占有使用該貨車，該車所有權仍為福灣公司所有，且
      該車應經常停放在林發公司登記住址即台中縣大甲鎮○○路○段五九四號，被
      告因執行林發公司業務關係而持有上開貨車，並於公司送貨時使用，而林發公
      司自九十年一月（即第二期）起即未再繳交分期款等事實，業據被告直承不諱
      ，核與告訴人福灣公司代理人乙○○、曾俊迪分別於警偵訊及本院審理時指述
      情節相符，並有附條件買賣合約書影本、動產擔保交易附條件買賣設定登記申
      請書影本各乙紙附卷可稽。
（二）車牌號碼為六Ｌ─二五一五號自用小貨車，係於九十年五月六日上午十一時四
      十五分許，在苗栗縣公館鄉○○村○○路八十三號前，為告訴人福灣公司委託
      之豐泰汽車股份有限公司（下稱豐泰公司）尋獲，而尋獲時該貨車係由被告之
      父林清家使用中乙節，已據證人即豐泰公司職員洪進才及被告之父林清家於偵
      查時到庭證稱屬實，且有取回車輛通知書乙紙在卷足憑。又被告於本院審理時
      復自承：伊知道自第二期後即未繳納分期款項，亦未主動與福灣公司聯絡，且
      福灣公司無人知悉伊已委託父親將該貨車駛至苗栗公館停放一事等語。觀之被
      告所經營之林發公司自第二期即九十年一月間起即未再繳納分期款項，貨車亦
      未交還告訴人福灣公司，且該貨車於九十年二、三月間已駛至苗栗公館停放一
      事，被告並未告知福灣公司，而遲至九十年五月六日始由福灣公司託人尋獲該
      貨車，依上堪認被告有變易持有而為不法所有之侵占意圖甚為明顯，是被告前
      開所辯，顯係事後卸責之詞，不足採信。本件事證明確，被告之犯行堪予認定
      ，應依法論科。
二、核被告所為，係犯刑法第三百三十六條第二項之業務侵占罪。另查本件動產擔保
    交易，係以林發公司之名義，向告訴人福灣公司辦理附條件買賣之設定，此有附
    條件買賣合約影本、動產擔保交易附條件買賣設定登記申請書影本各一紙在卷可
    據，則該動產擔保交易契約之債務人應係林發公司，而非被告。又被告雖為林發
    公司之連帶保證人，但仍非動產擔保交易法第三十八條之犯罪主體（大法官會議
    釋字第二二七號參照）。故被告縱意圖不法之利益，將該自用小貨車遷移，致生
    損害於債權人，亦與動產擔保交易法第三十八條之構成要件有間，自難遽以該罪
    論擬，附此敘明。爰審酌被告使用之貨車於繳納一期分期款項後，即未再繼續繳
    納，並將該貨車駛離約定停放地點，使告訴人追索無著，蒙受損失匪淺，惟念及
    被告前無不良前科紀錄，素行尚佳等一切情狀，量處如主文所示之刑示懲。末查
    被告前未曾受有期徒刑以上刑之宣告，有台灣台中地方法院檢察署刑案資料查註
    紀錄表及台灣高等法院被告全國前案紀錄表各一份在卷可按，被告一時失慮致罹
    本件刑章，其經此次刑之宣告教訓後，當知所警惕而無再犯之虞，本院綜核各情
    ，認所宣告之刑，以暫不執行為適當，故併予宣告緩刑三年，以啟自新。
據上論斷，應依刑事訴訟法第四百五十二條、第二百九十九條第一項前段，刑法第三
百三十六條第二項、第七十四條第一款，罰金罰鍰提高標準條例第一條前段，判決如
主文。
中      華      民      國    九十      年     十一     月     十二     日
                              臺灣臺中地方法院刑事第四庭
                                      法  官  張  靜  琪
右正本證明與原本無異。
如不服本判決，應於判決送達後十日內向本院提出上訴狀，上訴於臺灣高等法院臺中
分院( 須附繕本 )。
                                      書記官
中      華      民      國    九十      年     十一     月     十二     日
附錄論罪科刑法條
刑法第三百三十六條
對於公務上或因公益所持有之物，犯前條第一項之罪者，處一年以上七年以下有期徒
刑，得併科五千元以下罰金。
對於業務上所持有之物，犯前條第一項之罪者，處六月以上五年以下有期徒刑，得併
科三千元以下罰金。
前二項之未遂犯罰之。


司法院資訊處製作；財團法人民間司法改革基金會備份。
